# 报告期内处置唯一子公司合并报表编制

提问人：lago 时间：2010-10-17 22:00:02
请大家协助解决以下问题：
如果母公司在报告期内将唯一子公司出售，也就是说在报告日不再拥有任何子公司， 那么在报告日是否要编制合并利润表、合并资产负债表和合并现金流量表？
具体依据是什么？
谢谢。

回答人：chenyiwei
理论上说，如果将原先由母子公司组合而成的集团看作一个经济主体，则该经济主体本身并不因为子公司的处置而消失，本身仍然可以作为一个会计主体编制财务报表。但在实务中，由于合并报表的编制主体一般被理解为母公司与其所控制的子公司构成的集团，因此在期末没有子公司的情况下，多数在实务上不编制合并报表（但需要提供多期比较数据的情况除外）。

提问人：jackiechen8623 时间：2016-03-03 17:40:19
陈总，这种情况下，当期期末无子公司而编制个别报表时，期初数据采用上期合并数据，还是上期单体数据呢？

回答人：chenyiwei
单体报表的比较数据当然是前期单体数据。

提问人：jackiechen8623 时间：2016-03-04 21:05:55
陈总，这种情况下，如果本公司采用单体数据，期初采用上期单体数据，那么本公司的再上一层合并时，是否我应提供一版模拟期初为合并，期末为单体的报表，以保证上层合并的期初数据保持不变呢。

回答人：chenyiwei
要。

提问人：胖狐狸 时间：2016-03-04 21:26:01
合并报表准则明确说了“母公司在报告期内处置子公司以及业务，应当将该子公司以及业务期初至处置日的收入、费用、利润纳入合并利润表。”，如果不编制合并报表，就无法满足这个准则要求？

回答人：chenyiwei
有本期的合并利润表、合并现金流量表，但没有期末的合并资产负债表。

提问人：RMB_ 爱好者 时间：2016-05-28 10:31:45
陈老师： 如果准备新三板申报的公司A拥有唯一子公司B： 2015 年 12 月 31 日A将B出售给A的自然人股东P， 2016 年 5 月 31 日A又购买P控制的公司C。 如果拟以 2014 年度、 2015 年度、 2016 年度1-7月份数据作为申报数据。 是否有理由编制 2014 年和 2015 年度财务报表时不将B公司纳入合并范围。（出售B公司后A不需要编制合并报表，收购C公司属于同一控制下企业合并需要编制 2014 和 2015 年度合并报表）

回答人：chenyiwei
最正规的做法还是在编制合并报表时将B纳入 2014 、 2015 年度的合并范围， 2015 年末合并报表中体现出对其处置。

提问人：RMB_ 爱好者 时间：2016-05-29 20:21:45
陈老师： 如果是C公司收购A公司，以C公司作为申报主体，是否有理由编制 2014 年和 2015 年度财务报表时不将B公司纳入合并范围？

回答人：chenyiwei
我理解不可以。

提问人：cmf365 时间：2018-03-20 12:15:15
请教版主，有个案例，处理了唯一子公司，但是由于需要提供各期比较数，于是期末仍是要分列合并、单体数字，仍是可能存在情况合并、单体的权益科目并不完全一样。比如说有些权益性交易、还有同一控制合并的影响，在合并层面上并不会因为子公司处置了，上述影响转入当期损益。 再追问一个，倘若几期之后该母公司又有新的子公司需要并表，合并层面还需要考虑以前的那些权益性交易吗？也就是合并报表需要连续性吗？

回答人：chenyiwei
按照目前的逻辑，以后再次有子公司时需要编制的合并报表与此前的合并报表之间是不连续的，这是因为企业会计准则没有明确引入和承认“经济主体财务报表”概念的缘故。

提问人：cmf365 时间：2018-03-20 19:32:36
处理了唯一子公司，但是由于需要提供各期比较数，于是期末仍是要分列合并、单体数字，仍是可能存在情况合并、单体的权益科目并不完全一样。 准则上说无需编制合并报表，因合并与单体一样。而因为比如说有些权益性交易、还有同一控制合并的影响，在合并层面上并不会因为子公司处置了，上述影响转入当期损益，单体和合并又不一样，是否矛盾？

回答人：chenyiwei
这个问题在目前单体和合并两个层面缺乏联系又不引入“经济主体财务报表”的情况下，很难解决。